【裁判字號】    89,訴,910
【裁判日期】    900308
【裁判案由】    採購
【裁判全文】
臺中高等行政法院判決                              八十九年度訴字第九一○號
                              .
    原      告  傑山企業有限公司
    代  表  人  甲○○
    訴訟代理人  乙○○
    訴訟代理人  戊○○
                丁○○
                丙○○
右當事人間因採購事件，原告不服行政院公共工程委員會中華民國八十九年十月十一
日（訴八九一三五）審議判斷，提起行政訴訟。本院判決如左︰
    主  文
原告之訴駁回。
訴訟費用由原告負擔。
    事  實
一、事實概要：
    原告於民國（下同）八十九年四月廿八日參與被告辦理之「大貨車附絞盤機」採
    購招標案，並以最低價得標。嗣後被告以原告投標所附型錄係偽、變造且其規格
    不符招標文件規定，予以撤銷決標、沒收押標金並將刊登政府採購公報，原告於
    八十九年六月五日向被告提出書面異議，遭被告駁回。原告不服，向行政院公共
    工程委員會申訴，亦經審議判斷認其申訴為無理由，遂提起行政訴訟。
二、兩造聲明：
    (一)原告聲明：求為判決審議判斷、原處分均撤銷。
    (二)被告聲明：求為判決如主文所示。
三、兩造陳述：
    (一)原告主張：
      (1)依被告公司國內採購財物契約條款第四條規定，即明定契約文件應以中文為
        準，但特殊技術或材料之圖文資料得以英文。第六條復規定契約文件包括投
        標文件及其變動或補充。是以原告依上揭規定提出中文正本型錄完全符合契
        約規範，倘原告逕以外國原屬廠商之英文正本型錄提出，反而違反上揭未以
        中文提出投標文件之規定，故被告認定正本型錄係指原屬廠商而非投標廠商
        所製作，其認定之依據，顯違上開採購財物契約條款第四、六條約定而有互
        相牴觸之處。且按所謂正本，係指按原本內容抄錄而成，正本型錄之製作非
        必限於原廠商始有此製作權，原告既有權製作正本型錄，要無偽、變造之情
        事。且原告所製作絞盤機規範，其牽引機構造及性能之內容，完全具有DP
        WINCE MODEL 20UM CONTINUOUS DUTY CABLE PULLING WINCH英文所示之構造
        及性能，故原告絕無制作不實內容之文書。
      (2)原告之正本型錄雖記載「額定拉力係以油壓馬達均勻產生每平方英吋2650英
        磅之壓力為基準」，然查外國原廠所附型錄關於油壓系統技術規範LINE
        PULL IS BASED ON 2650 PSI DIFFERENTTAL PRESSURE DIFFERENTIAL ACROSS
        THE MOTOR，及 DP WINCH INTERNATIONAL SALES已說明此牽引機符合於油壓
        系統配管3200 PSI或以上之需求，並詳述為達使用3200 PSI，其操作之簡易
        方法及規格表，即原廠就該牽引機出廠時設定之規範數值，以每平方英寸
        2650 PSI為「基準」，此僅係壓力最低數值，該牽引機產生之壓力，僅需依
        規格表數值簡易操作，即可達符合被告之招標規範數值3200 PSI（200KG/
        c㎡）或以上之標準。故原告於投標所附型錄與原廠型錄之實質內容，均屬
        一致，並無偽、變造型錄參與投標之情事。
    (二)被告答辯：本案於八十九年四月十二日上網公告，四月二十八日開標，投標廠
      商共四家，原告以低於底價得標。依本採購案規範六．４規定「廠商投標時需
      提供卡車、油壓絞盤正本型錄供審」，審規格標時雖對原告所附「油壓絞盤型
      錄」有所疑惑，惟市面上型錄形形色色，審規格標時無法立即判定，決標後經
      內部討論，決定發文請其補附油壓絞盤正本型錄之構造圖及相關說明，經原告
      於八十九年五月四日提供原文型錄及譯本，始發現其所附型錄，係裁剪美國DP
      公司油壓絞盤機圖形，再一字不漏抄襲被告公司規範，予以彩色影印合成。其
      所附型錄既非按原文型錄如實翻譯，且意圖刪減原文結構圖上明確數值，改以
      抄襲被告公司規範數值，致使審標時無法按實審查，欺騙意圖甚為明顯。其次
      ，被告規範所訂數值皆有一定範圍（數值以上或以下），原告對於「油壓系統
      」項目，抄襲被告之規範「馬達壓力須3200PSI(200KG/c㎡)或以上」，而事後
      原文型錄及中文譯本卻為「額定拉力係以油壓馬達均勻產生每平方英吋2650英
      磅之壓力為基準」，數值明顯不符。雖原告一再辯稱該設備仍可達到本規範要
      求，惟審標時係僅就書面文字或數字審查，數值不符即不合格，若原告認為「
      技術層面」該設備仍可達本規範要求，則應依政府採購法第七十五條及被告公
      司國內採購財物投標須知第十八條規定，該案等標期四分之一期限內向招標機
      關請求釋疑，而非得標後再抗辯，被告依政府採購法第三十一條、第五十條及
      被告公司國內採購財物投標須知第十六條、國內採購財物契約第五十二條規定
      ，撤銷決標終止契約，所繳納押標金不予發還，並依事實刊登政府採購公報，
      並無不合。
    理  由
按「機關得於招標文件中規定，廠商以偽造、變造之文件投標者，其所繳納之押標金
，不予發還」、「投標廠商有下列情形之一，經機關於：：：：：開標後發現者，應
不決標予該廠商。：：四、偽造或變造投標文件。」「決標或簽約後發現得標廠商於
決標前有前項情形者，應撤銷決標、終止契約或解除契約：：。」政府採購法第三十
一條第二項第一款、第五十條第一項第四款、第二項定有明文。又廠商有政府採購法
第三十一條第二項之情形者，其所繳納之押標金不予發還，其已發還者，應予追繳」
，被告公司國內採購財物投標須知第十六條亦有明定。本件原告於八十九年四月廿八
日參與被告辦理之「大貨車附絞盤機」採購招標案，所檢附絞盤機型錄，係裁剪美國
DP公司油壓絞盤機圖形，再一字不漏抄襲被告公司對該採購案所要求之牽引機構造及
性能內容，予以彩色影印合成，有原告參與投標時所附之絞盤機規範一紙及被告購置
大貨車（附絞盤機）規範說明一紙可資比對，原告對此亦未爭執，惟以前揭情詞為辯
。然查被告公司國內採購財物契約條款，係規範決標後，買賣雙方應共同遵守之條款
。原告於投標時，即應先遵守各該投標案所附之規範說明，自不待言。本件「大貨車
附絞盤機」招標案，被告已於該案之規範說明六之４規定「廠商投標時需提供卡車、
油壓絞盤正本型錄以供審核」，而所謂正本，乃繕錄原本全文，而對於外部與原本有
同一效力之意，原告既係以DP公司之油壓絞盤機參與投標（規範說明亦載明須為進口
新品），自應將該油壓絞盤機原來所附之外文說明原始呈現，惟為使審標者易於了解
，始另附中文譯本。然其竟以DP公司之油壓絞盤機圖形，抄襲被告所要求之構造及性
能規範，予以彩色合成為絞盤機型錄，自屬變造該絞盤機之整體型錄、而非繕錄原本
內容而成之正本型錄，與原告是否有權製作，及決標後始適用之被告公司國內採購財
物契約條款第四條無涉。況原告事後補呈之原文型錄及中文譯本對於油壓系統項目載
明「額定拉力係以油壓馬達均勻產生每平方英吋2650英磅之壓力為基準」，亦與被告
所要求「馬達壓力須3200PSI（200KG/c㎡）或以上」之數值明顯不符。縱原告認為「
技術層面」該設備仍可達本採購案規範要求，則應依政府採購法第七十五條及被告公
司國內採購財物投標須知第十八條規定，該案等標期四分之一期限內向招標機關請求
釋疑，而非得標（審標時僅就書面文字或數字審查）後，再行抗辯，致與政府採購法
第一條所揭示之「依公平、公開之採購程序，提升採購效率與功能，確保採購品質」
之原則有違。從而，原處分依政府採購法第三十一條第二項第一款、第五十條第一項
第四款、第一百零一條第四款及被告公司國內採購財物投標須知第十六條之規定，撤
銷決標終止契約，所繳納押標金不予發還，並如未提出書面異議，將依事實刊登政府
採購公報，自無不合，審議判斷遞予維持，亦無違誤，原告聲明求為廢棄，為無理由
，應予駁回。
據上論結，本件原告之訴為無理由，依行政訴訟法第一百九十五條第一項後段、第九
十八條第三項前段，判決如主文。
中    華    民    國     九十        年      三      月       八        日
                    臺 中 高 等 行 政 法 院  第 二 庭
                                審 判 長 法  官      沈  水  元
                                         法  官      王  德  麟
                                         法  官      林  秋  華
右正本證明與原本無異。
如不服本判決，應於判決送達後二十日內向本院提出上訴書狀，其未表明上訴理由者
，應於提起上訴後二十日內向本院提出上訴理由書（須依對造人數附具繕本）；如於
本判決宣示或公告後送達前提起上訴者，應於判決送達後二十日內補提上訴理由書（
須附繕本）。未表明上訴理由者，逕以裁定駁回。
提起上訴應預繳送達用雙掛號郵票拾份(每份三十四元)。
中    華    民    國     九十        年      三      月       九        日
                                     法院書記官      邱  吉  雄


司法院資訊處製作；財團法人民間司法改革基金會備份。
